臺灣臺中地方法院交通事件裁定
　　　　　　　　　　　　　　96年度交聲字第1359號
原處分機關　交通部公路總局臺中區監理所豐原監理站
異　議　人
即受處分人　甲○○
上列受處分人因違反道路交通管理處罰條例案件，對於交通部公
路總局臺中區監理所豐原監理站於中華民國九十六年十一月十六
日所為之處分（裁決書案號：豐監稽違字第裁六三－Ｚ七ＡＯＯ
一一八六號），聲明異議，本院裁定如下：
    主 　 文
原處分關於吊扣職業聯結車駕駛執照拾貳個月部分撤銷。
前項撤銷部分，不罰。
    理    由
一、原處分機關略以：受處分人甲○○於民國九十六年九月七日
    上午十時五十二分，駕駛車號ＩＡ－Ｏ六八七號小客車，在
    國道三號北上一五八．七公里處，因「酒後駕車，經酒測值
    超過0.55ｍｇ／ｌ」之違規，被國道公路警察局第七警察隊
    以違反道路交通管理事件通知單（Z7A001186號）舉發。受
    處分人甲○○係持職業聯結車駕照駕駛該車，於前揭時間、
    地點違規屬實，該站乃依規定裁罰，而受處分人因涉公共危
    險之犯行，業經法院判處罰金新臺幣（下同）六萬元，故該
    站依道路交通管理處罰條例第三十五條第八項規定同意行政
    罰鍰不罰，惟吊扣受處分人甲○○職業聯結車駕駛執照十二
    個月。而受處分人甲○○向公路監理機關申請登記，考驗及
    格後發給汽車駕駛執照，即為駕駛汽車之許可憑證；因取得
    高一級車類之駕駛資格者，應換發駕駛執照，並准其駕駛較
    低級車類之車輛，又受處分人甲○○已領有職業聯結車駕駛
    執照，得駕駛大客車、大貨車、小型車、輕型機器腳踏車。
    準此，受處分人甲○○即非無照駕駛情形，惟駕駛人向公路
    監理機關申請登記，考驗及格後發給汽車駕駛執照，即為駕
    駛汽車之許可憑證，且目前公路機關實務僅逐級核給汽車駕
    駛執照一張，本酒駕違規案，汽車駕駛行為或應剝奪其用路
    權，故裁決吊扣受處分人之職業聯結車駕駛執照十二個月，
    並無不合等語。
二、受處分人異議意旨略以：受處分人甲○○因駕駛自小客車違
    規，被吊扣職業聯結車駕駛執照，洵屬裁罰不當。而其目前
    僅能依靠該駕照維生，且其獨立扶養一女，經此酒駕事件，
    亦已痛改前非，認真工作養育女兒，爰聲請撤銷原處分關於
    吊扣職業聯結車駕駛執照十二個月之部分處分等語。
三、按汽車駕駛人飲用酒類或其他類似物後，其吐氣所含酒精濃
    度超過每公升零點二五毫克，不得駕車；駕駛汽車經測試檢
    定酒精濃度超過標準，處汽車駕駛人罰鍰一萬五千元以上六
    萬元以下，並當場移置保管該汽車及吊扣駕駛執照一年，道
    路交通安全規則第一百十四條第二款、道路交通管理處罰條
    例第三十五條第一項第一款分別定有明文。復按道路交通管
    理處罰條例第六十八條業於九十四年十二月十四日修正，並
    自九十五年三月一日施行，修正前之道路交通管理處罰條例
    第六十八條規定：「汽車駕駛人，因違反本條例及道路交通
    安全規則之規定，受吊扣或吊銷駕駛執照處分時，吊扣或吊
    銷其持有各級車類之駕駛執照。」而修正後之道路交通管理
    處罰條例第六十八條規定：「汽車駕駛人，因違反本條例及
    道路交通安全規則之規定，受吊銷駕駛執照處分時，吊銷其
    持有各級車類之駕駛執照。」查，該條文修正前，其原提案
    修正條文為：「汽、機車駕駛人，因違反本條例及道路交通
    安全規則之規定，受吊扣或吊銷駕駛執照處分時，吊扣或吊
    銷其違法或違規當時所駕駛車輛之駕駛執照。」立法理由略
    以：「原條文將違法或違規駕駛人所持有各級車類之駕駛執
    照一併吊扣或吊銷，失之過酷，影響人民工作及生活甚鉅，
    爰修正之」等語，是以其立法意旨在於違規行為對道路交通
    秩序之維持及道路交通安全已生較大之影響，故規定吊扣或
    吊銷其持有各級車類之駕駛執照，以限制其繼續駕車行駛道
    路之權利，其係屬駕駛行為之限制，並不因所持駕駛執照種
    類不同而有所差異。而最後通過之修正條文，係將道路交通
    管理處罰條例第六十八條原有條文中之「吊扣或」三字刪除
    各情，有立法院交通委員會九十四年十月五日台立交字第
    0942400153號函附道路交通管理處罰條例第六十八條審查報
    告可參（參立法院公報第94卷第70期第135至138頁）。則參
    照上開立法理由及立法經過，依修正後之條文，按上開規定
    受「吊銷駕照」處分者，仍維持吊銷其持有各級車類之駕駛
    執照，至於受「吊扣駕照」處分者，則僅「吊扣」其違法或
    違規當時所駕駛車輛之駕駛執照，不再吊扣其持有各級車類
    之駕駛執照，此觀之立法理由及立法經過至明（臺灣高等法
    院臺中分院96年度交抗字第136號、第648號裁定意旨參照）
    。
四、經查：受處分人甲○○於九十六年九月七日上午十時許，駕
    駛車號ＩＡ－Ｏ六八七號小客車，在國道三號北上一五八．
    七公里處，經國道公路警察局第七警察隊警員攔停，並於同
    日上午十時五十二分許，測得其呼氣所含酒精成份為每公升
    Ｏ．八一毫克，受處分人涉犯公共危險罪部分並經本院判處
    罰金新臺幣六萬元確定，且已執行完畢等情，業據被告自承
    在卷，並有內政部警政署國道公路警察局舉發違反道路交通
    管理事件通知單影本一份、本院九十六年度豐交簡字第八一
    七號判決影本一份、臺灣臺中地方法院檢察署自行收納款項
    統一收據影本一份在卷可稽。足見受處分人確有違反道路交
    通管理處罰條例第三十五條第一項第一款規定之行為無誤。
五、至受處分人係駕駛自用小客車，並非駕駛職業聯結車違規，
    原處分機關竟裁處吊扣受處分人職業聯結車駕駛執照，惟如
    前所述，修正後道路交通管理處罰條例第六十八條之規定，
    汽車駕駛人因違反道路交通管理處罰條例及道路交通安全規
    則之規定，受「吊扣」駕駛執照處分時，僅能「吊扣」違規
    當時所駕駛車輛之駕駛執照，不能再「吊扣」其持有各級車
    類之駕駛執照。本件受處分人駕駛自用小客車違反道路交通
    管理處罰條例第三十五條第一項第一款之規定，本應吊扣其
    自用小客車駕駛執照一年。惟按道路交通安全規則第六十一
    條第一項規定：「汽車駕駛人取得高一級車類之駕駛資格者
    ，應換發駕駛執照，並准其駕駛較低級車類之車輛，其規定
    如左：二已領有大客車駕駛執照者，得駕駛大貨車、代用大
    客車、大客貨兩用車、曳引車、小型車、輕型機器腳踏車」
    。查受處分人因領有較高級之職業聯結車駕駛執照，且經換
    發為該等駕駛執照後，其他較低級等車類即不再核發駕駛執
    照，而直接允許其得駕駛其他級等車類，則受處分人既無自
    用小客車之駕駛執照可供吊扣，即無從執行該部分之處分。
    再者，行政行為，採取之方法所造成之損害不得與欲達成目
    的之利益顯失均衡，行政程序法第七條第三款定有明文及行
    政罰法第十八條規定意旨可資參照，故受處分人無自用小客
    車之駕駛執照可供吊扣時，吊扣其職業聯結車駕駛執照以代
    之，雖可達成限制受處分人繼續駕駛自用小客車行駛之目的
    ，惟亦同時造成限制受處分人繼續駕駛職業聯結車或其他較
    低級等車類行駛之結果，所造成之損害已與欲達成目的之利
    益顯失均衡。且依前開所述修正後即本件行為時之道路交通
    管理處罰條例第六十八條，既已將「吊扣」各級車類之規定
    予以刪除，原處分機關自不能逕行處分吊扣受處分人其他車
    種之職業聯結車駕駛執照。原處分機關以受處分人無自用小
    客車駕駛執照可供吊扣，而逕行吊扣其職業聯結車駕駛執照
    ，顯已逾越修正後道路交通管理處罰條例第六十八條之規範
    意涵及範圍。
六、準此，原處分機關未考量道路交通管理處罰條例第六十八條
    規定之修正意旨與內涵，竟仍吊扣受處分人職業聯結車駕駛
    執照，即有違誤。是本件異議為有理由，原處分關於裁處吊
    扣受處分人職業聯結車駕駛執照十二個月部分，自應由本院
    予以撤銷，並就該撤銷部分諭知受處分人不罰（按：本應諭
    知吊扣自小客車駕駛執照十二個月，惟目前因事實上不能執
    行，其結果與不罰無異，乃逕諭知不罰），以資適法。至原
    處分機關另裁處受處分人施以道安講習部分，於法並無不合
    ，且聲明異議意旨並未指摘及此，本院即無庸就此部分處分
    併予審酌，附此敘明。
據上論斷，應依道路交通管理處罰條例第八十七條第二項，道路
交通案件處理辦法第二十條之規定，裁定如主文。
中　　華　　民　　國　　96　　年　　11　　月　　30　　日
　　　　　　　　　交通法庭  法　官  簡源希
上為正本係照原本作成
如不服本裁定應於送達後5日內向本院提出抗告狀。
                            書記官  張雅慧
中　　華　　民　　國　　96　　年　　11　　月　　30　　日
